【裁判字號】    90,上易,915
【裁判日期】    900802
【裁判案由】    電子遊藝場業管理條例
【裁判全文】
臺灣高等法院臺南分院刑事判決            九十年度上易字第九一五號       Ｃ
      上  訴  人  臺灣臺南地方法院檢察署檢察官
      被      告  丙  ○  ○
右上訴人因被告電子遊藝場業管理條例案件，不服臺灣臺南地方法院八十九年度易字
第二七六０號中華民國九十年五月七日第一審判決（起訴案號：臺灣臺南地方法院檢
察署八十九年度偵字第一０七九一號），提起上訴，本院判決如左：
      主      文
上訴駁回。
      理      由
一、公訴意旨略以：丙○○於民國（下同）八十九年二月五日電子遊戲場業管理條例
    施行後，未依電子遊戲場業管理條例之規定辦理營利事業登記，在台南市○○路
    八號其所開設之「好茶泡沫紅茶店」，擺設電子遊戲機十三台，經營電子遊戲場
    業。嗣丙○○於八十九年八月五日將「好茶泡沫紅茶店」頂讓予乙○○，並將上
    開電子遊戲機暫託乙○○保管，經警於八十九年八月十一日十五時五十五分許，
    至「好茶泡沫紅茶店」臨檢查獲，因認丙○○涉有電子遊戲場業管理條例第二十
    二條之罪嫌等語。
二、按犯罪事實應依證據認定之，無證據不得推定其犯罪事實；又不能證明被告犯罪
    者，應諭知無罪之判決，刑事訴訟法第一百五十四條、第三百零一條第一項分別
    定有明文。另認定不利於被告之事實，須依積極證據，苟積極證據不足為不利於
    被告事實之認定時，即應為有利於被告之認定，更不必有何有利之證據；至事實
    之認定，應憑證據，如未能發現相當證據，或證據不足以證明，自不能以推測或
    擬制之方法，為裁判基礎，最高法院三十年上字第八一六號及四十年臺上字第八
    六號亦分別著有判例可資參照。
三、公訴人認被告丙○○涉有電子遊戲場業管理條例第二十二條之罪嫌，係以證人乙○○於警訊時之供述及查獲電子遊戲機十三台為其論據。被告丙○○則堅決否認
    其有於八十九年二月五日以後經營電子遊戲場業之犯行，辯稱：我於八十九年一
    月底二月初即將電子遊戲機賣給甲○○，而甲○○購買當時就將IC板拿走，但電
    子遊戲機則尚未取走，暫時放在店後面之儲藏室，之後我又於八十九年八月五日
    將該紅荼店轉讓予乙○○，我僅係將電子遊戲機暫時放在該店內，日後再由甲○○取走，我未將該電子遊戲機供人把玩等語。
四、經查：
    (1)據證人乙○○於本院審理時，證稱：「（問：妳何時頂讓被告的「好茶泡沫紅
      茶店」？）八十九年八月五日頂讓的，房子是被告向別人租的，我也是繼續向
      屋主租，頂讓時被告說機台不是他的，買的人會搬走。」等語，再參諸證人乙○○於偵查時提出之讓渡書載有「‧‧‧於八十九年八月五日起將好茶泡沫紅
      茶店‧‧‧冷飲設備讓渡于乙○○‧‧‧」等語，顯然該紅茶店確已於八十九
      年八月五日轉讓予證人乙○○無疑。又據證人乙○○於警訊時，證稱：「‧‧
      ‧於八十九年八月五日開始陳列供人把玩，每日營業額為新台幣伍佰元，無兌
      換現金之賭博行為。」等語，則自轉讓之日起如何經營該店應係證人乙○○之
      事，而證人乙○○是否有於頂讓該店後自行利用該電子遊戲機供人把玩，亦係
      其是否應負刑責之問題，與被告無涉。
    (2)另被告於本院審理時供稱：「（問：你何時開始經營？）八十八年十二月間開
      始經營的，到八十九年一月底二月初就沒有營業了。」、「（問：何時賣給甲○○？）八十八年底賣給甲○○的，當時買一台壹萬多元，賣給他一台兩、三
      千元。」、「（問：為何甲○○沒有把機台拿走？）我將店頂讓給乙○○時，
      我就通知甲○○把機台拿走，因他也沒地方放，他說有空時再來載走。」、「
      （問：你對證人乙○○之供述有何意見？）她說的五百元，是她經營紅茶店的
      營業額，我有向甲○○說我把店頂讓給別人了，請他要把台仔載走。」等語，
      參之證人乙○○於本院審理時證稱：「（問：警察來查時為何機台還插電？）
      我頂讓時機台的電線插頭就有插電，我不曉得插頭要拔掉，也沒有人去玩過，
      機台是否有IC板我不知道，我也沒有去動過機台，警察叫我趕快拿走，我有通
      知被告，被告說有聯絡到台主，叫警察等一下，警察不要，他說過幾天還要來
      。」等語以觀，該電子遊戲機台於警察臨檢之前，被告早已賣予他人，非屬被
      告所有。雖台南市警察局第六分局於八十九年八月十一日臨檢查獲「好茶泡沫
      紅茶店」有電子遊戲機，有該分局臨檢紀錄表一份可證，被告既已將該十三台
      電子遊戲機台賣予他人，僅係將他人之物暫時放在該店而已，況在查無其他積
      極證據之情形下，豈可僅憑該臨檢紀錄表即溯及既往認定被告自八十九年二月
      五日電子遊戲場業管理條例施行起，即有經營電子遊戲場業之行為，而令被告
      負違反電子遊戲場業條例之罪責。
    (3)再者，於本院審理時，被告陳稱：「（問：IC板甲○○是否有拿走？）過年時
      他拿錢來時就先把IC板拿走了。」、「（問：是否有看到甲○○把IC板拿走？
      ）他拿錢來時當場有把IC板拿走，我依照甲○○給我的名片去找他，台南縣歸
      仁鄉○○○街一二七號那地方不是他的住家，原來是向別人租的，他不知去向
      了。（提出甲○○名片附卷）」；另於原審供稱：「二月份因快要過年了，所
      以我沒有營業了，我是想把台仔頂讓給別人了，台仔已不能用了，警察查到時
      雖然有插電，但沒有人在玩，而且螢幕也沒有顯示。」等語；參酌證人即臨檢
      警員吳明儒於原審證稱：「（問：八十九年八月十一日有無到好茶泡沫紅茶店
      臨檢？）有。當時有發現電動玩具，電動玩具有插電，但有無IC板，我們不知
      道，沒有看到賭客，也沒有看有無賭資，電動玩具陳列地點與外面有隔間，但
      有門，客人還是可以進出。」等語觀之，並無直接證據證明該機台內仍有IC板
      。再依被告所附卷之甲○○名片上印有：「IC板回收買賣」；依經驗法則，甲○○有可能僅將IC板取出作為回收買賣之用，而留下機台等有空時再去取回。
      在查無其他相當之證據證明被告有罪的情況下，應為有利於被告之認定。
    (4)綜上所述，應認被告所辯，尚屬可採。此外，復查無其他積極證據，足認被告
      確有公訴人所指之犯行，應認不能證明被告犯罪，原判決諭知被告無罪，認事
      用法並無不當。
四、檢察官上訴意旨以：(1)被告丙○○坦承於八十九年八月五日將台南市○○路八號
    「好茶泡沫紅茶店」轉讓予乙○○，而為警查獲之電子遊戲機十三台係其所有暫
    時存放「好茶泡沫紅茶店」暫託乙○○保管，核與證人乙○○證述情節相符，並
    有乙○○所提出之讓渡書可佐。足見為警查獲之電子遊戲機十三台係被告丙○○
    所有無誤。(2)被告丙○○雖於審訊中辯稱：其於八十九年二月二日將電子遊戲機
    賣給甲○○，而甲○○亦已將IC板拿走，但電子遊戲機則尚未取走，暫時放在店
    後面之儲藏室。然被告是否確於八十九年二月二日將電子遊戲機賣給甲○○，原
    審並未傳訊甲○○，且被告亦未提出任何證據證明已將上開電子遊戲機賣予甲○○，原審遽採信被告之辯詞，顯有未洽。(3)再被告雖辯稱其於八十九年二月二日
    將電子遊戲機賣給甲○○，而甲○○亦已將IC板拿走，但電子遊戲機則尚未取走
    ，暫時放在店後面之儲藏室。然依理而言，若甲○○確於八十九年二月二日向被
    告買受上開電子遊戲機，焉有僅將IC板拿走，而遲至八十九年八月十一日尚未將
    遊戲機取走，而另自行放置機台之理？顯見被告所辯不足採信。(4)另查扣之電子
    遊戲機內是否確無IC板，原審亦未勘驗電子遊戲機，而遽認被告所辯為事實，於
    法實有未合等由，指摘原判決不當。惟上訴意旨所指，多屬推測之詞，而案發當
    天甲○○已將機台運走，甲○○及機台現已不知去向，業據被告於本院陳明，致
    本院無從勘驗電子遊戲機是否尚裝有IC板，其他又查無積極證據證明被告有違反
    電子遊戲場業管理條例之犯行，已如前述，是本件上訴為無理由，應予駁回。
據上論結，應依刑事訴訟法第三百六十八條，判決如主文。
本案經檢察官李傳來到庭執行職務。
中    華    民     國      九十      年      八      月      二         日
                                  臺灣高等法院臺南分院刑事第一庭
                                      審判長法官  黃    三    哲
                                            法官  林    永    茂
                                            法官  王    浦    傑
右正本證明與原本無異。
不得上訴。
                                      法院書記官  陳    淑    貞
中    華    民    國      九十      年      八      月     三           日


司法院資訊處製作；財團法人民間司法改革基金會備份。
